臺灣臺北地方法院民事簡易判決
110年度北簡字第2140號
原      告  張天祥  
訴訟代理人  郭志偉律師
被      告  奇果室內裝修設計有限公司

法定代理人  蕭凱隆  
上列當事人間給付承攬報酬事件，於民國110年10月5日言詞辯論
終結，本院判決如下：
    主    文
原告之訴及假執行之聲請均駁回。
訴訟費用由原告負擔。
    事實及理由
一、訴狀送達後，原告不得將原訴變更或追加他訴。但請求之基
    礎事實同一、擴張或減縮應受判決事項之聲明者，不在此限
    ，民事訴訟法第255條第1項但書第2、3款定有明文。原告起
    訴時請求被告給付新臺幣（下同）140,000元，並自起訴狀
    繕本送達翌日起至清償日止，按年息5%計算之利息（本院卷
    第9頁)；嗣於民國110年3月22日具狀減縮聲明為：被告應給
    付原告89,986元，及自起訴狀繕本送達翌日起至清償日止，
    按年息5%計算之利息；願供擔保，請准宣告假執行（本院卷
    第165頁)，其減縮應受判決聲明請求之基礎事實同一，依前
    述規定，應准。另被告經合法通知，未於最後言詞辯論期日
    到場，無民事訴訟法第386條所列各款情事，依原告聲請一
    造辯論判決。
二、原告主張、聲明：兩造於109年5日7日成立承攬關係，簽有內裝工程契約（下稱系爭契約），約定由原告至新竹市水田街中正路口店面，進行內部沙發區、隔間風門及化妝室拆除暨拆除後之木作工程（下稱系爭工程），承攬報酬為140,000元，施工日期自109年5月9日至同年5月28日止，有兩造間LINE對話紀錄及報價單(下稱系爭估價單)。系爭工程由原告初估總報酬為11萬，經被告要求須先取得發票，才能預付款項，原告隨即至訴外人良記合板木材行開立11萬元之發票並寄給被告。但被告收受後卻未依約付款。嗣被告多次追加工程細目，如施作木皮、拆除清運等，然因追加工項甚多，已逾原約定之11萬報酬，兩造遂以口頭和LINE協議將報酬提高至14萬元，有系爭估價單為證。系爭估價單係下載自兩造間之對話紀錄，足徵該報價單係被告自行製作，並經雙方合意。而被告提出之估價單明細即被證1，與其傳送至LINE之報價單不同，其上更無原告收受之意思表示、觀覽並同意之文字，未有任何落款。經比對後，可知被告將系爭估價單，重新製作將部分工項拆開，此由被證1兩頁估價單相加即為14萬元，且工項均與系爭估價單相同可證。又被證8上方照片之工項顯多於被證1，又刻意不拍出金額部分，是被證1顯係被告臨訟單方面製作之文檔，若其能認雙方有合意存在，豈非任意第三人都能製作報價單，行強買強賣之實，使交易安全防線形同虛設，更架空民法強調當事人真意之原則。被告稱施工時間自109年5月9日至5月20日止，原告遲至同年5月28日始完成。然被告未提出有何應於20日前完工之約定證明，勾稽兩造間對話紀錄，被告於5月21日詢問「5/21明天不能施工，現場完成進度如何呢?」，若被告所言為真，於該時間點兩造應對有無延期之情事爭執或討論，惟其皆未向原告表明工程延期之意思。被告亦於5月25日表示「5/28星期四最後一天所有東西要完成…」、「當天(5/28)所有東西要完成29，30都不能施工」，益徵兩造約定之施工期限係109年5月9日至5月28日。系爭工程確已於109年5月28日完工，有被告於被證1「直至民國109年5月28日期間止施工完成」所自認。被告亦於5月30日傳訊告知原告填寫「收款人名等，請列出申請」，及本件證人證述系爭工程已完工，被告亦於被證3自承已完工，足見原告業已完成約定承攬之系爭工程。依民法第490條第1項及第505條之規定，扣除被告已給付之50,014元，其尚應給付承攬報酬共89,986元(依臺灣高等法院109年度上易字第1145號判決)。惟自5月30日迄今，被告均未依約給付工程款，且避不見面。又被證2、4之圖片皆未能證明圖上內容即位於系爭工程所在地。縱形式上為真正，被告亦應就其確屬原告承攬之範圍，負舉證責任，否則被告隨手指涉之處，皆為原告應負責之範圍，殊不合理。被告以被證2、4、7之照片主張未完工，原告均否認其實質上真正，且被證7圖片盡皆為被證2之圖片，細查上開照片均難看出與原告工程有關，且證人亦證稱被證2、3並非原告所承作之項目，更有部分係施工圖中所拍攝，被告放入與原告無關及施工途中之照片，其心可議。縱被告舉證係原告承攬之範圍，然該圖所示究為施工前或過程所拍攝，或施工完成後拍攝，被告亦應舉證。被告以被證2第七頁所示之垃圾，誆稱係原告於施工現場遺留，然該圖僅為一紙箱及一塑膠袋，沒有任何木材廢料，其推諉稱原告未將垃圾回收，著實可議。並聲明：如上減縮後之聲明。
三、被告答辯、聲明：原告於現場根本沒有完工，故被告無法完全支付費用，其未能提出估價列項。收款資料只是原告該員單方面陳述。施工時，所有工程人員於施工前均需提出所有相關證明資料，如附件資料照片之說明，原告均未完工，有存證信函可參。被告所列為全工程列項，原告為木工製作，僅會做木工的事情，材料、設備、燈具、油漆、防水、櫃部等均非原告施工，其並非承攬所有列項，其他工種施工均是被告另行發包。原告之拆除工項極其簡單，一天內即可完成，卻於5月9日仍未完成，所列工項一拖再拖，每次都是說最後一天。原告未提出任何證明施工之照片，亦未證明施工總價及所有項目都為原告施作，其未提出任何報價或有任何訊息證明有無施工或號稱完工，及讓被告或業主確認完成。原告須提出被告已確認簽名之施工證明。5月24、28日原告工作未完成情況下，一再要求被告付款，於5月28日原告也表示不願意繼續完成工作，被告無可奈何只能想辦法完成。有5月28日後之施工中、施工完成及未完成之部分照片可查。原告上開行為已自行解除關係。系爭對話紀錄「5月28日最後一天」係指因已月底，於當月份業主店面無其他時間可配合施工（因現場必須繼續營業），且因隔天不能施工，不能遺留任何工程工具板料在現場致店面不能經營。又因每週五六日為客人之尖峰時間，故對話紀錄表示5月29、30日，平日亦須挑選日期來施工。被告對於各項工種之支付及施工方式，於施工前皆有說明，所有配合過都知道。公司請款也須在每月25日前送發票，次月之10日領款票或滙款，原告於4月就知道。被告所提之估價單已證明所有工項的完整性及應付款金額，其項目工程分項一致，原告訴代亦已證明該金額。原告工程款14萬餘元的可信度實在可議，沒有實際的東西可證其於現場施工作了什麼東西，哪些是原告所作，均無交代。原告施工品質不好，其服務品質傷害被告名譽，不僅規勸沒有改善，還用髒話威脅辱罵被告及工程人員，並人身攻擊其他BNI合作公司，並揚言拆除破壞店內陳設致不能使用及繼續營業。被告於考量店家及所有相關人員安全下，於109年5月28日後即終止合作關係，並向業主寄發存證信函說明上情。被告以訊息、電話、信函等多方面聯絡原告解決問題，均未得其回應，如紀錄資料。原告留下未完工部分，被告僅能想辦法安撫業主解決現場問題，被告於109年6月11日已支付費用5萬元給原告。參被告估價單及之後施工時間內容，由於原告未施工完成，多次聯繋皆不理，若原告已施工過，被告不可能重複施工，僅可能原告施工未完成或還未開始施工，被告才會依業主需求再找人繼續完成施工。被告上開照片皆是現場實際拍攝之照片，證人證述被證2、3非原告所承作項目，可證原告所有施工與現場無關，更不可能完成被告的工作項目。另證人與原告有相對利益，不可證明原告工項是否完成及其金額之正確性。原告施工沒有完成，故無法向被告請求支付任何款項，並聲明：如主文；如受不利益判決，願供擔保請准宣告免為假執行。
四、本院判斷的簡要說明：
(一)不爭執事項：被告已於109年6月11日就系爭工程支付50,014
    元給原告。
(二)爭執事項：系爭工程是否已完工而應由被告給付尚餘報酬?
　1.按稱承攬者，謂當事人約定，一方為他方完成一定之工作，
    他方俟工作完成，給付報酬之契約；報酬應於工作交付時給
    付之，無須交付者，應於工作完成時給付之，民法第490條
    第1項、第505條第1項定有明文。故承攬人須完成一定之工
    作，即施以勞務而產生一定之結果，始有報酬可言。除當事
    人間另有特約外，定作人僅對於承攬人完成之工作，負有給
    付報酬之義務(最高法院109年度台上字第2409號民事判決意
    見)。依上述民法的規定及最高法院的判決意見，承攬人依
    承攬契約請求定作人給付報酬時，即應先就承攬工作完成之
    要件事實，負舉證的責任。又承攬工作是否完成，除經定作
    人簽認可以直接認定已完成外，在現今3C設備普及的情形下
    ，承攬人以即時拍照或錄影的方式以保全完工的直接證據，
    即係保障自己依承攬契約所得行使權利的最佳方法，若承攬
    人缺少可以證明承攬工程已經完工的直接證據時，雖非不得
    以其他的證據資料加以認定，但如其他的證據資料不足以認
    定完成承攬工作時，即與民法第490條第1項規定的承攬報酬
    成立要件不相符合，而無法令定作人給付承攬報酬。
　2.經查，原告雖提出雙方的LINE對話紀錄（本院卷第13-15頁
    、第317-359頁），但其中被告曾對原告表示，可以依經驗
    法則計算(本院卷第319頁)，並未免除原告應完成工作物並
    經被告確認之義務。至於109年5月6日、7日的對話，僅為施
    工期日的安排(本院卷第323頁)、另同年月18日、19日的對
    話，則為原告向被告請款3萬元並傳送原告帳戶照片，被告
    並未正面答覆同意。又其後被告即於同年月20日傳送現場照
    片給原告要求原告施作(本院卷第333-337頁)，並於同年月2
    1日問原告有施工完成了嗎(本院卷第343頁)，原告僅於隔日
    回應，有匯款嗎?(本院卷第343頁)。被告再於同年月25日要
    求原告在5月28日所有東西完成...29，30都不能施工(本院
    卷第353頁)，並於隔日傳送壓條補板照片(本院卷第355頁)
    並要求現場完工需要恢復原狀保護膜拆除，剩餘板料都要搬
    走(本院卷第357頁)，上述對話紀錄，僅為雙方就系爭工程
    的溝通意見，並沒有辦法認定被告確認原告已完成系爭工程
    。至於被告雖曾傳送空白的收款人姓名等格式(本院卷第359
    頁)，但被告同時要求原告列出申請，該訊息，至多僅能證
    明被告仍保留對系爭工程作最後驗收確認的權利，而無法認
    定被告已明確表示同意原告已施作完成的主張。
　3.原告雖另以證人潘聖諺的證詞主張系爭工程已完工，但證人
    雖證稱如下：「(原告:系爭工程是否有完工？)證人:有啊，
    我只有做到完工前一週就沒有做了，但是我知道有完工。」
    ；「(為何最後壹個禮拜沒有做？)證人:因為我有自己工作
    要做。」；「(最後一次去現場工地狀況？)證人:除了69頁
    木作，樓下門斗都已經修改好了，印象中二樓浴室三溫暖部
    分還沒有做完成。」；「(今日答辯狀被證七木作情形證人
    離開時有無處理？)證人:我沒有印象，地板不是我施作範圍
    。」(本院卷第227-228頁)，在證人並未親自參與最後一週
    施作且無其他已施作完工的照片的情形下，並不能僅證人上
    述有關有完工的證言，即直接認定系爭工程已完工，況且，
    證人上述證言中，就其離開系爭工程時，亦有二樓浴室及三
    溫暖部分未完工，除非原告另行提出該未完工部分的其他證
    明，否則，即不能以證人上述證言，認定系爭工程已完工。
　4.原告再依被告5月28日函(本院卷第65頁)、存證信函(本院卷
    第99-125頁)主張已施工完成，但被告同時表示(未收邊未收
    尾，本院卷第65頁、第103頁)，在沒有其他客觀照片等證據
    資料佐證且被告主張未收邊、未收尾的情形下，並不能依上
    述的函文內容，就直接認定系爭工程已經全部完工。　
　5.依上，原告就系爭工程已完工的舉證，尚無法認定已符合請
    求承攬報酬請求權已完工的要件事實，故原告請求被告給付
    尚餘報酬，尚有誤會，難以採取。至於原告上述所引的另案
    高院判決，基本事實和本件不同，無法採為有利於原告的認
    定。　
五、綜上，原告依民法第490條第1項及第505條規定請求如上減
    縮後聲明，無理由，應駁回，又原告之訴已經駁回，假執行
    聲請已失依據，應併駁回。
六、本件事證已明，當事人其餘主張陳述及所提證據，經審酌後
    不影響上述認定，故不詳論。
七、訴訟費用負擔，依民事訴訟法第78條。
中　　華　　民　　國　　110 　年　　11　　月　　26　　日
            臺灣臺北地方法院臺北簡易庭
                                    法  官  詹駿鴻
以上正本證明與原本無異。
如不服本判決，應於判決送達後20日內向本庭（臺北市○○○路0段
000巷0號）提出上訴狀。（須按他造當事人之人數附繕本）如委
任律師提起上訴者，應一併繳納上訴審裁判費。
中　　華　　民　　國　　110 　年　　11　　月　　26　　日
                                    書記官  翁挺育